臺灣高雄地方法院鳳山簡易庭裁定
111年度鳳秩字第50號
移送機關    高雄市政府警察局鳳山分局
被移送人    陳○○  (真實姓名年籍詳卷)
            李○○  (真實姓名年籍詳卷)
上列被移送人因違反社會秩序維護法案件，經移送機關以民國11
1年7月25日高市警鳳分偵字第11173192500號移送書移送審理，
本院裁定如下：
    主      文
陳○○攜帶經主管機關公告查禁之器械，處罰鍰新臺幣貳仟元。
李○○無正當理由，攜帶類似真槍之玩具槍，而有危害安全之虞，
處罰鍰新臺幣貳仟元。
扣案之伸縮警棍壹支及類似真槍之玩具槍壹支沒入。
    事實及理由
一、按行政機關及司法機關所製作必須公開之文書，除前項第3
    款或其他法律特別規定之情形外，亦不得揭露足以識別前項
    兒童及少年身分之資訊，兒童及少年福利與權益保障法第69
    條第2項定有明文。查被移送人陳○○、李○○於移送書所載之
    行為時（即民國111年6月24日）皆為未滿18歲，依前開規定
    ，不得揭露足以識別其身分之資訊，合先敘明。
二、被移送人陳○○、李○○於下列時、地有違反社會秩序維護法之
    行為：
  （一）時間：111年6月24日19時40分許。
  （二）地點：高雄市○○區○○路0號。
  （三）行為：陳○○攜帶經主管機關公告查禁之器械即伸縮警棍
        1支，李○○無正當理由攜帶類似真槍之玩具槍1 支。
三、上開事實，有下列之事證證明屬實：
  （一）被移送人陳○○、李○○於警詢時之自白。
  （二）高雄市政府警察局鳳山分局空氣槍動能初篩報告表。
  （三）高雄市鳳山分局文山派出所110報案紀錄單、員警職務
        報告書。
  （四）伸縮警棍1支及玩具槍1支扣案之照片。
四、按製造、運輸、販賣、攜帶或公然陳列經主管機關公告查禁
    之器械者，處3 日以下拘留或新臺幣3 萬元以下罰鍰，社會
    秩序維護法第63條第1 項第8 款定有明文。又警械之種類及
    規格，由行政院定之；又警械非經內政部或其授權之警察機
    關許可，不得定製、售賣或持有，違者由警察機關沒入，警
    械使用條例第1 條第3 項及第14條第1 項前段亦分別定有明
    文。又「鋼（鐵）質伸縮警棍」乃行政院95年5 月30日院臺
    治字第0950023739號函修正之「警察機關配備警械種類及規
    格表」所定警械，是鋼質伸縮警棍除依法令之特定人可為持
    有外，非經許可不得定製、售賣或持有，屬社會秩序維護法
    第63條第1 項第8 款所稱「經主管機關公告查禁之器械」。
    次按無正當理由，攜帶類似真槍之玩具槍，而有危害安全之
    虞者，處3 日以下拘留或新臺幣18,000元以下罰鍰，社會秩
    序維護法第65條第3 款分別定有明文。
五、經查，陳○○於上開時、地攜帶經主管機關公告查禁之器械即
    伸縮警棍1支及李○○攜帶之類似真槍之玩具槍1 支乙情，業
    據被移送人於警詢時坦承不諱，並有扣押物品照片、高雄市
    鳳山分局文山派出所110報案紀錄單、員警職務報告書等在
    卷可稽，其所為違反社會秩序維護法之非行分述如下：
㈠、扣案之伸縮警棍係金屬材質，有照片附卷可憑，揆諸上開說
    明，自屬警械，而屬「經主管機關公告查禁之器械」。陳○○
    於警詢時固辯稱：伊從大華路的家要將伸縮警棍帶至建國路
    家中，沒有要做任何事；伊不知道攜帶伸縮警棍涉嫌違反社
    會秩序維護法之規定等語。惟陳○○於警詢時既坦承有攜帶該
    伸縮警棍之行為，復參陳○○於警詢人別資料職業為「學生」
    ，顯見係並非經法令許可而持有該扣案之伸縮警棍無誤，其
    違序事實，足以認定。
㈡、扣案之玩具槍經高雄市政府警察局初篩後，認為送鑑之玩具
    槍係彈簧壓縮式動力槍枝，以壓縮彈簧帶動活塞壓縮氣體為
    發射動力，可發射彈丸，以6mm 金屬球型彈丸測試，未能貫
    穿鋁板，認不具殺傷力，此有高雄市政府警察局鳳山分局空
    氣槍動能初篩報告表可證，且李○○所攜帶之玩具槍，其外觀
    與真槍無異，令人難辨其真偽，有該玩具槍之照片可證，自
    屬上開規定所稱之「類似真槍之玩具槍」。李○○於警詢時雖
    辯稱：因為無聊故持玩具槍往牆壁打了一兩發，沒有造成人
    員傷亡，不知道無正當理由攜帶類似真槍之玩具槍，而有危
    害安全之虞者涉嫌違反社會秩序維護法之規定等語。惟李○○
    遭查獲當時之時、地為公眾得出入之場所，李○○攜帶上開外
    觀與真槍無異之玩具槍，雖未傷及他人之財產或身體，仍足
    使周遭之人誤認為真槍而心生畏懼，堪認其攜帶該玩具槍，
    並無正當理由，客觀上有危害安全之虞，其違序事實，足以
    認定。
㈢、再者，社會秩序維護法係經依法公告之法令，參酌刑法第16
    條前段：「不得因不知法律而免除刑事責任」之法理，舉重
    足以明輕，違反刑法之規定尚不得以不知法律推卸刑責，則
    違反處罰較輕之行政罰，自亦不得以不知法令為由主張卸責
    。依前開說明，其所辯不足為採。
六、核被移送人所為係分別違反社會秩序維護法第63條第1項第8
    款及第65條第3 款規定之行為。惟陳○○為97年1月出生、李○
    ○為94年12月出生，於行為時皆為14歲以上未滿18歲之人，
    爰依同法第9條第1項第1款規定減輕處罰。爰審酌被移送人
    之行為有危及公共秩序，影響社會安寧之虞，所為實值非難
    ，惟念及其未持以傷人，兼衡其違序後之態度，行為之手段
    、智識程度等一切情狀，量處如主文所示之處罰。
七、扣案之伸縮警棍1 支係屬查禁物，依同法第22條第1 項第2 
    款、第2 項後段規定，不問屬於被移送人與否，沒入之。另
    扣案之玩具槍1 支，為被移送人所有，業據其自承在卷，且
    係供違反本法行為所用之物，爰依社會秩序維護法第22條第
    3 項前段之規定，併予宣告沒入。
八、依社會秩序維護法第45條第1 項、第63條第1項第8款、第65
    條第3 款、第9 條第1 項第1 款、第22條第1 項第2 款、第
    2 項後段、第3項前段，裁定如主文。
中　　華　　民　　國　　111 　年　　8 　　月　　23　　日
　　　　　　　　　鳳山簡易庭　法　　官　林育丞
以上正本係照原本作成。
如不服本裁定，得於裁定書送達之翌日起5日內，以書狀敘述理由，向本庭提出抗告。　　　　　　　　　　
中　　華　　民　　國　　111 　年　　8 　　月　　23　　日
                              書 記 官  陳冠廷